【裁判字號】    91,保險上,10
【裁判日期】    920107
【裁判案由】    給付保險金
【裁判全文】
臺灣高等法院臺南分院民事判決  九十一年度保險上字第一○號  ｅ
      上  訴  人  丁  ○  ○
      複 代 理人  甲  ○  ○.
      被 上 訴人  新光人壽保險股份有限公司
      法定代理人  乙  ○  ○
      訴訟代理人  丙  ○  ○
右當事人間請求給付保險金事件，上訴人對於中華民國九十一年九月十三日臺灣嘉義
地方法院九十一年度保險字第三號第一審判決提起上訴，本院判決如左：
      主      文
上訴駁回。
第二審訴訟費用由上訴人負擔。
      事      實
甲、上訴人方面：
一、聲明：
（一）原判決廢棄。
（二）被上訴人應給付上訴人新台幣（下同）五百五十萬元，及自民國九十年三月二
      十四日起至清償日止按年息一分計算之利息。
（三）願供擔保請准宣告假執行。
二、陳述：除與原判決記載相同者，茲引用之外，補稱：
（一）被保險人葉宏猷之死亡與其醉酒駕車並無「直接因果關係」。
  １．依原審判決所認定之事實「：：：本件車禍係因被保險人葉宏猷於九十年三月
      八日下午一時五十分許，酒後駕駛車牌號碼ＳＡ－八三○七號自用小客車，沿
      省道台一線公路，途經該省道北上二七五‧五公里處時，殊未注意來往車輛，
      即自分向島缺口迴轉欲北向行駛，而與訴外人陳勝鴻駕駛車牌號碼Ｄ五－九五
      一八號自用小客車亦未注意車前狀況，避煞不及，而發生擦撞，並造成葉宏猷
      受有頭部外傷，經送醫不治死亡等情」，此足證系爭車禍之發生係因被保險人
      迴轉時，車頭突出於北向車道而遭撞擊致死，而非因被保險人因酒醉無法駕駛
      ，致生死亡結果。從而，醉酒並非造成死亡結果發生之「直接原因」。此與被
      上訴人於原審所提台灣高等法院花蓮分院判決，「被保險人因酒醉無法正常駕
      車，以致自行衝撞停放於路邊之貨車而造成死亡之情節不同。」
  ２．另核，台灣省台南區車輛行車事故鑑定委員會鑑定意見書載「：：陳勝鴻駕駛
      小客車，未注意車前狀況，：：」等語及台灣省車輛行車事故覆議鑑定委員會
      函載「：：陳勝鴻駕駛自小客車，行經無號誌路口，未減速且未注意車前狀況
      ，：：」等語，足見陳勝鴻駕駛小客車經無號誌路口，未為滅速且未注意車前
      狀況，進而衝撞被保險人葉宏猷方係致其死亡之直接原因。
  ３．陳勝鴻駕車衝撞被保險人葉宏猷係致葉宏猷死亡不可想像不存在之條件具有「
      直接因果關係」。反觀，被保險人葉宏猷酒醉駕車乙節，並非葉宏猷致死不可
      想像其不存在之條件。原審不察，逕認被保險酒醉後從事高危險性之駕車行為
      ，致發生本件車禍乙節概屬不當。
（二）本件車禍事故非屬系爭保險契約條款除外責任約定之範圍：
  １．依據原判決理由謂「．．．，惟按財政部審查保單示範條款除外責任部分將超
      過道路交通法令標準之酒醉駕車列入除外責任事由，實係認定酒醉駕車之高危
      險性行為無異等同於被保險人之自殺自殘行為，．．．」等語，足見原審判決
      所認定系爭保險條款除外責任約定其所要排除之範圍應係為被保險人酒醉駕車
      所自行引發之傷亡。該等傷亡之發生等同於被保險人之自殺或自殘行為。惟，
      被保險人雖因飲酒駕車，若引發傷亡之原因及風險非被保險人所能控制自不在
      該除外責任約定之範圍內。
  ２．核本件車禍事故，被保險人葉宏猷死亡之直接原因係陳勝鴻駕車撞擊所致，引
      發死亡之原因非在被保險人葉宏猷酒醉駕車，而該風險之發生亦非葉宏猷所能
      控制。該情自與自殺或自殘之行為殊屬相異，自應排除於系爭保險契約條款除
      外責任約定範圍之外。
（三）綜前所陳，陳勝鴻駕車衝撞被保險人葉宏猷方是致其死亡之直接原因，此與葉
      宏猷飲酒駕車與否無涉。再者，引發死亡之直接原因係肇發於陳勝鴻之駕車衝
      撞。此一風險非葉宏猷所得控制，此與自殺、自殘等行為殊屬相異。原審不察
      ，判決上訴人敗訴，顯無理由可據。
三、證據：除援用第一審所提證據外，補提：彰化銀行存摺、郵政存簿儲金儲金簿、
    國泰人壽長壽１１１終身壽險契約、國泰平安保險附約及意外險給付明細表各一
    份（均影本）為證。
乙、被上訴人方面：
一、聲明：
（一）如主文第一項所示。
（二）如受不利判決，願供擔保請准免為假執行之宣告。
二、陳述：
（一）被保險人葉宏猷於九十年三月八日下午，駕駛自小客車於台南縣後壁鄉○○村
      ○道上與他人車輛發生衝撞，送醫急救後不治死亡；據嘉義榮民醫院測得其酒
      酒精濃度為２７８ｍｇ／ｄｌ，換算呼氣濃度約達１．５ｍｇ／ｌ，遠超過道
      路交通法令即道路交通安全規則第一百一十四條第二項規定之酒精吐氣濃度０
      ．２５ｍｇ／ｌ標準值約達六倍，行為即表現狀態為「呆滯木僵、可能昏迷」
      ，肇事率約為「迷醉」，超過一般人五十倍以上，顯已達不能安全駕駛動力車
      輛之程度，且已構成刑法第一百八十五條之三醉態駕駛罪之犯罪行為，則依系
      爭平安意外傷害保險附約第十二條第一項第四款約定：「被保險人直接因下列
      事由致成死亡或殘廢時，本公司不負給付保險金的責任。：：三、被保險人犯
      罪行為。四、被保險人飲酒後駕（騎）車，吐氣或血液所含酒精成分超過道路
      交通法令規定標準者」，新光安心傷害保險條款第七條第一項第三款與第四款
      亦作相同規定（原審被證一、二），故被上訴人公司自不負給付保險金之責任
      。
（二）前述條款約定之意旨應在於限制被保險人及受益人因故意或重大過失之不當行
      為使保險事故發生而獲取不當之利益，以及保障保險人僅需於事前評估並願承
      受之風險範圍內負擔可能給付保險金之利益。如被保險人飲酒後駕上車，其吐
      氣或血液所含酒精成分超過道路交通法令規定標準，應足推定被保險人有故意
      或重大過失將自己置於極易致傷或死亡之高危險環境中，若就此情形仍由保險
      人負擔給付保險金之義務，不但易使被保險人或受益人獲得不當利益，且已逾
      保險人所願承擔之合理風險，顯有害於前所揭示之除外條款訂立之意旨。是以
      ，在解釋被保險人死亡、殘廢或傷害是否直接因「被保險人犯罪行為」或「被
      保險人飲酒後駕車其吐氣血液所含酒精成分超過道路交通法令規定標準」時，
      該犯罪行為或酒後駕駛行為如係導致被保險人死亡、殘廢或傷害之不可或缺之
      因素，即可符合前開條款中「直接因下列事由致成死亡、殘廢或傷害」部分之
      旨，如就該段文字限縮於「該犯罪行為或酒後駕駛行為係導致被保險人死亡、
      殘廢或傷害之唯一因素」之範圍內，將使被保險人及受益人獲得不當得利及保
      險人承擔不合理風險空間擴大，顯有害於前開除外條款訂立之意旨，台灣高等
      法院花蓮分院九十年度保險上字第九五號亦作成相同見解。本件被保險人在酒
      精作用下，疏於注意，致車身突出於對向車道三分之二之酒醉駕車行為顯係導
      致被保險人死亡、殘廢或傷害之「不可或缺」之因素，上訴人之上訴理由已誤
      將被保險人酒醉駕車侷限於導致被保險人死亡、殘廢之傷害之「唯一因素」之
      範圍內，使被保險人及受益人獲得不當得利及保險人承擔不合理風險空間擴大
      。
（三）依相驗卷第十三頁之台灣省臺南區車輛行車事故鑑定委員會鑑定意見書中肇事
      分析駕駛行為與路權歸屬，皆認為「葉宏猷酒醉駕駛小客車，行經肇事地點道
      路，迴轉未注意來往車輛，致發生撞及。」並作成鑑定意見為「葉宏猷酒醉駕
      駛小客車，迴轉未注意來往車輛，為肇事主因」。另依相驗卷第四十八頁台灣
      省車輛行車事故覆議鑑定委員會函，亦認為「葉宏猷酒精濃度過量駕駛自小客
      車，由無號誌路口（分向島缺口），穿越道路未注意右側來車，為肇事主因」
      ，專業鑑定機關均確認本件事故主因皆為被保險人葉宏猷所造成，故其酒醉駕
      車與犯罪行為當然與事故間有因果關係，且為「直接因果關係」，否則何須將
      「酒醉」、「酒精濃度過量」等語記載於鑑定書？
（四）上訴人九十一年十一月時二日上訴理由狀二(一)稱：「系爭車禍之發生係因被保
      險人迴轉時，車頭突出於北向車道而遭撞擊而死，而非因被保險人因酒醉無法
      駕駛，致生死亡結果。」云云，惟被保險人所駕車輛之車突出於對向車道達三
      分之二，已超出一般未飲酒之人疏忽時所造成危害公共安全程度甚多，難謂其
      車頭大幅突出於對向車道非被保險人因飲酒神智迷惘所造成之疏失。況且，台
      灣省台南區車輛行車事故鑑定委員會鑑定意見書上載「葉宏猷酒醉駕駛小客車
      ，行經肇事地點道路，迴轉未注意來往車輛，致發生撞擊。陳勝鴻駕駛小客車
      ，未注意車前狀況，為肇事次因。」等語，及台灣省車輛行車事故覆議鑑定委
      員會函載明「葉宏猷酒精濃度過量駕駛自小客車，由無號誌路口（分向島缺口
      ），穿越道路未注意右側來車，為肇事主因。陳勝鴻駕駛自小客車，行經無號
      誌路口（分向島缺口），為減速且未注意車前狀況，為肇事次因」等語，則既
      然被保險人飲酒駕車行為經專業鑑定機關鑑定為車禍事故之「主因」，當然與
      事故之次因有別，否則何須區分主、次之程度？上訴人於上訴理由二(二)主張：
      「陳勝鴻駕駛小客車經無號誌路口，未為減速且未注意車前狀況，進而衝撞被
      保險人葉宏猷方係其死亡之直接原因。」則豈非顛倒次因為主因，既然上訴人
      主張次因為直接原因，當然推論主因亦為直接原因，此不證自明。
（五）上訴人上訴理由三中主張本件被保險人所發生之風險非其所控制，與自殺或自
      殘行為相異，應排除於系爭保險契約條款除外責任約定範圍之外。惟因被保險
      人酒醉已達「迷醉」程度，肇事率為一般人五十倍以上，且其疏失益為事故主
      因，可見當時實已喪失絕大部分之控制能力，行為表現狀態為「呆滯木僵、可
      能昏迷」，但卻又從事駕駛行為，難道非等同自殺或自殘行為？故本件當然有
      除外條款之適用。
三、證據：援用第一審所提之證據。
丙、本院依職權調閱台灣台南地方法院九十一年度交訴字第一七號刑事案件偵審卷宗
    。
      理      由
一、本件上訴人起訴主張：上訴人於八十四年十一月間以父親葉宏猷為被保險人，上
    訴人為受益人，向被上訴人投保十五年期人壽保險，保險金額為(1)人壽保險部分
    五十萬元（已理賠）(2)意外險部分二百五十萬元。又於八十九年十月二十六日，
    以父親葉宏猷為被保險人，上訴人為受益人，再投保被上訴人之安心傷害保險，
    保險金額為三百萬元。上訴人之父葉宏猷於九十年三月八日下午一時許，因駕駛
    自小客車行經省道台一線北上路段二七五‧五公里處時，遭訴外人陳勝鴻駕駛自
    小客車衝撞，經送醫後不治死亡，訴外人陳勝鴻過失致死刑事案件部分，並經判
    決確定。依前開兩造間之保險契約約定，被保險人發生保險事故時，身為受益人
    之上訴人自得向被上訴人請領全額保險金。被上訴人借詞推託，故不理賠，爰依
    保險契約之法律關係求為判令被上訴人給付上訴人五百五十萬元（即二百五十萬
    元加三百萬元）之判決。
二、被上訴人則以：依兩造平安意外傷害保險附約第十二條第一項第四款、新光安心
    傷害保險條款第七條第一項第四款除外事由之約定：被保險人因飲酒後駕（騎）
    車，其吐氣或血液所含酒精成分超過道路交通法令規定標準值，致成死亡或殘廢
    時，被告不負給付保險金的責任。本件保險契約被保險人葉宏猷於車禍發生後經
    送醫後測得其血液中酒精濃度為二七八ｍｇ／ｄｌ，換算呼氣酒精濃度約達一‧
    五ｍｇ／ｌ，遠超過道路交通安全規則第一四四條第二項規定之酒精吐氣濃度０
    ‧二五ｍｇ／ｌ達約六倍，行為表現狀態為「呆滯木僵、可能昏迷」，肇事率超
    過一般人五十倍以上，並已構成刑法第一百八十五條之三服用酒類不能安全駕駛
    動力交通工具罪，且依台灣省台南區車輛行車事故鑑定委員會鑑定意見書及台灣
    省車輛行車事故覆議鑑定委員會函均認為被保險人葉宏猷酒精濃度過量駕駛自小
    客車，由無號誌路口，穿越道路未注意右側來車，為肇事主因，其酒醉駕車、犯
    罪行為當然與事故間有因果關係，被上訴人依約無給付保險金之責任等語，資為
    抗辯。
三、上訴人主張伊於八十四年十一月間以父親葉宏猷為被保險人，上訴人為受益人，
    向被上訴人投保十五年期人壽保險，保單號碼為5A934977號，保險金額為(1)人壽
    保險部分五十萬元（人壽險部分已理賠）(2)意外險部分二百五十萬元。又於八十
    九年十月二十六日，以父親葉宏猷為被保險人，上訴人為受益人，再投保被上訴
    人之安心傷害保險，保單號碼為 ID18179號，保險金額為三百萬元；又被保險人
    葉宏猷於九十年三月八日下午一時許，因駕駛自小客車行經省道台一線北上路段
    二七五‧五公里處時，與訴外人陳勝鴻所駕駛之自小客車發生車禍，經送醫後不
    治死亡，訴外人陳勝鴻過失致死刑事案件部分，並經判決確定等事實，業據其提
    出新光安心傷害保險要保書、臺灣嘉義地方法院檢察署相驗屍體證明書影本各一
    份為證，並為被上訴人所不爭，且經本院依職權調閱台灣台南地方法院九十一年
    度交訴字第一七號刑事案件偵審卷宗查核屬實，自堪信為真實。
四、上訴人復主張被保險人葉宏猷因車禍意外身故，依約被上訴人應給付受益人即上
    訴人保險金五百五十萬元云云，被上訴人則以被保險人葉宏猷之死亡係肇因於飲
    酒過量而駕車肇事，依保險契約之除外規定，保險人自得拒絕給付保險金等語置
    辯。是本件之爭點厥為：被上訴人得否依新光平安意外傷害保險附約條款第十二
    條第一項、新光安心傷害保險契約條款第七條第一項之除外責任條款約定，拒絕
    給付保險金。經查：
（一）前述保險契約除外責任（原因）條款約定：「被保險人直接因下列事由致成死
      亡、殘廢或傷害時，本公司（即被上訴人）不負給付保險金的責任。：：：三
      、．被保險人犯罪行為。四、被保險人飲酒後駕（騎）車，其吐氣或血液所含
      酒精成份超過道路交通法令規定標準者」等情，業據被上訴人提出保險契約二
      份為證，且為上訴人所不爭執。上開約定意旨應在於限制被保險人因故意或重
      大過失之不當行為使保險事故發生而獲取不當之利益，以及保障保險人僅需於
      事前經其評估並願承受之風顯範圍內負擔可能給付保險金之利益。而財政部審
      查保單示範條款除外責任部分將超過道路交通法令標準之酒醉駕車列入除外責
      任事由，實係認定酒醉駕車之高危險行為無異等同於被保險人之自殺自殘行為
      ，如被保險人飲酒後駕車，其吐氣或血液所含酒精成分高過道路交通法令規定
      標準，應足以推定被保險人有故意或重大過失將自己置於極易致傷或死亡之高
      危險環境中，若就此情形仍由保險人負擔給付保險金之義務，不但易使被保險
      人或受益人獲取不當利益，且已逾保險人所願承擔之合理風險。是以，在解釋
      被保險人死亡、殘廢或傷害是否直接因「被保險人犯罪行為」、「被保險人飲
      酒後駕（騎）車其吐氣或血液所含酒精成份超過道路交通法令規定標準」時，
      該犯罪行為或酒後駕駛行為如係導致被保險人死亡、殘廢或傷害之「不可或缺
      之因素」時，即可認符合前開條款中「直接因下列事由致成死亡、殘廢或傷害
      」部分之意旨，如就該段文字限縮於「該犯罪行為或酒後駕駛行為係導致被保
      險人死亡、殘廢或傷害之唯一因素」之範圍內，將使被保險人及受益人獲得不
      當利益及保險人承擔不合理之風險。是上訴人主張系爭保險契約除外責任之約
      定所要排除之範圍應係被保險人酒醉駕車而「自行」引發之傷亡云云，並不足
      採。
（二）本件車禍係因被保險人葉宏猷於九十年三月八日下午一時五十分許，酒後駕駛
      車牌號碼ＳＡ－八三０七號自用小客車，沿省道台一線公路由北往南行駛，途
      經該省道二七五‧五公里處（屬台南縣後壁鄉嘉田村境內）時，疏未注意來往
      車輛，即自分向島缺口迴轉欲北向行駛，而與訴外人陳勝鴻駕駛車牌號碼Ｄ五
      －九五一八號自用小客車亦未注意車前狀況，避煞不及，而發生接撞，並造成
      葉宏猷受有頭部外傷，經送醫後不治死亡；而葉宏猷送醫時經檢測血液中酒精
      濃度值為二七八ｍｇ／ｄｌ（換算呼氣中酒精濃度約為每公升一．三九毫克）
      等情，業經本院依職權調閱台灣台南地方法院九十一年度交訴字第一七號陳勝
      鴻過失致死案件偵審卷宗查核屬實，並有行政院國軍退除役官兵輔導委員會嘉
      義榮民醫院九十一年三月二十七日嘉醫行字第○九一○○○一四一○號函檢附
      之葉宏猷病歷報告第三頁生化檢驗報告單在卷可稽（見原審卷第四七頁）。再
      訴外人陳勝鴻所駕自小客車車頭毀損嚴重，被保險人葉宏猷所駕自小客車主要
      毀損部位則在右側前座車門，撞擊後停置於北上外側車道之情，亦有道路事故
      調查報告表、事故現場照片在卷可稽（見台灣嘉義地方法院檢察署九十年度相
      字第一八一號卷第三、十至十二頁、台灣台南地方法院九十年度相字第四二○
      號卷第四○至四二頁），可見被保險人葉宏猷所駕自小客車應係在正欲迴轉，
      車身約呈東西向突出於北向車道時遭訴外人陳勝鴻所駕車輛撞擊右前側車身。
      而證人即事故當時坐在葉宏猷所駕車上之乘客張節約於上開刑事案件偵查中證
      稱：「當時：：準備回嘉義，在肇事地點要橫越南下車道，穿過安全島缺口準
      備左轉北上回嘉義，在安全島處有暫停，約有三分之二車身在北上車道上，在
      前方號誌處，有看到陳勝鴻車，除陳某車外，還有七、八部車子」云云（見台
      南地方法院檢察署九十年度九十年五月十八日訊問筆錄），於本件原審則證稱
      ：「（當時如何發生車禍？）轉彎處有一缺口，我們由南往北迴轉，迴轉時有
      看到車子。（當時葉猶宏的車子是否已經暫停等待迴轉？）車子是停著的，有
      兩排車子從北向車道開過來，陳勝鴻的車是要由內側車道開往外側車道超車，
      但是外側車道的車子也開很快，他無法超車，又把車頭回過內側車道，才撞到
      我們，我們當時已經有三分之一的車身突出車道」云云（見原審卷第九九至一
      ○○頁），惟其所證被保險人葉宏猷所駕車輛「在安全島處有暫停」與「約有
      三分之二車身在北上車道上」，兩者間已有矛盾，其嗣後又稱「有三分之一的
      車身突出車道」，亦屬前後證詞不一；且證人當時係坐在自小客車之後座，是
      否有可能注意並清楚目睹車禍事故之發生情形，亦有疑問；而訴外人陳勝鴻於
      前開刑事案件中亦一再堅稱：是因葉宏猷之小客車迴轉進其車道，發現時已無
      從閃避才會撞上等語（見台灣嘉義地方法院檢察署九十年度相字第一八一號卷
      第四頁背面、台灣台南地方法院檢察署九十年度相字第四二○號卷第九頁背面
      、台灣台南地方法院九十一年度交訴字第一七號卷第一二頁），是被保險人葉
      宏猷所駕車輛於事發前是否確處於停止狀態中，並非無疑；又縱使被保險人葉
      宏猷所駕車輛當時確係處於暫停狀態，惟肇事地點之分向島缺口寬達二十九點
      三公尺，業經台灣台南地方法院檢察署檢察官於上開刑事案件偵查時勘驗現場
      查明屬實，並有勘驗筆錄及現場圖在卷可據（見台灣台南地方法院檢察署相驗
      卷第三二至三三頁），則被保險人葉宏猷應可以較小之角度而較不佔用對向車
      道空間之方式迴轉進入該車道，況證人張節約既可見北向車道之來車約有七、
      八輛，且車速很快，被保險人葉宏猷竟猶未注意來往車輛，即佔用對向車道欲
      行迴轉，顯具有高度之過失。再倘若訴外人陳勝鴻確有超車導致閃避不及，而
      撞上等待迴轉之被保險人所駕車輛之情事，衡情證人張節約應會在上開刑事案
      件偵查時即證述明確，其卻於本件原審審理時始為上開證述，故其證稱訴外人
      陳勝鴻當時有超車情事云云，尚難信屬真實。是本件事故發生之主要原因應係
      被保險人葉宏猷酒後駕車未注意右側來車，即佔用對向車道迴轉，造成當時亦
      未注意車前狀況並減速慢行之訴外人陳勝鴻閃避不及，此部分亦經台灣台南地
      方法院刑事庭於上開過失致死案件中認定明確，有上開過失致死案件刑事判決
      一份附卷可參（見原審卷第一四三至一四五頁），且與台灣省台南區車輛行車
      事故鑑定委員會鑑定意見書鑑定結果：「葉宏猷酒醉駕駛小客車，行經肇事地
      點道路，迴轉未注意來往車輛，致發生撞擊。陳勝鴻駕駛小客車，未注意車前
      狀況，為肇事次因。」（見同上相驗卷第十四頁），及台灣省車輛行車事故覆
      議鑑定委員會覆議結果：「葉宏猷酒精濃度過量駕駛自小客車，由無號誌路口
      （分向島缺口），穿越道路未注意右側來車，為肇事主因。陳勝鴻駕駛自小客
      車，行經無號誌路口（分向島缺口），未減速且未注意車前狀況，為肇事次因
      」（見同上相驗卷第四八頁），核屬相符，堪予是認。
（三）按汽車駕駛人飲用酒類或其他類似物後其吐氣所含酒精濃度超過每公升○．二
      五毫克以上者，不得駕車，道路交通安全規則第一百十四條第二款定有明文。
      被保險人葉宏猷於車禍後經醫院測試血液中酒精濃度值為二七八ｍｇ／ｄｌ（
      換算呼氣酒精濃度值約達每公升一‧三九毫克），已如前述，顯已違反上開道
      路交通安全規則之規定。而常人飲酒呼氣中酒精濃度達每公升○．八五至一點
      五毫克間，行為表現或狀態可能出現「噁心、步履蹣跚、呆滯木僵、可能昏迷
      」等症狀，肇事率約為「迷醉」，為一般人五十倍以上，有「體內酒精濃度與
      肇事率之關係」對照表附於同上相驗卷第二三頁可按，是被保險人葉宏猷於飲
      酒後呼氣酒精濃度值約達每公升一‧三九毫克之狀態下駕駛汽車，即可推定其
      已無安全駕駛動力汽車之能力，再葉宏猷於飲酒後不具有安全駕駛能力之情況
      下駕駛汽車，因而疏未注意右側來車，即貿然佔用對向車道迴轉，致訴外人陳
      勝鴻閃避不及而撞上，為本件事故發生之主要原因，亦如前述，倘若被保險人
      未於酒後、注意能力下降之狀態下而仍為駕駛行為，當不會發生本件車禍事故
      致死，是被保險人葉宏猷飲酒過量後仍為駕駛行為，實為本件車禍事故發生不
      可或缺之原因，揆諸首揭說明，被上訴人抗辯被保險人酒後駕車，其吐氣或血
      液所含酒精成分超過道路交通法令規定標準，係直接導致其死亡之原因等語，
      應堪採信，上訴人主張：訴外人陳勝鴻駕車衝撞被保險人葉宏猷，係致葉宏猷
      死亡不可想像不存在之條件，具有「直接因果關係」，被保險人葉宏猷酒醉駕
      車乙節並非葉宏猷致死不可想像其不存在之條件，而不具有直接因果關係云云
      ，顯難憑採。而被保險人明知其飲酒過量無法駕駛動力車輛，仍為駕駛，顯係
      將自己置於極易致傷或死亡之高危險環境中，無異等同於被保險人之自殺自殘
      行為，而具有重大過失，故上訴人主張：被保險人葉宏猷係因被訴外人陳勝鴻
      駕車衝撞致死，此引發死亡之原因及風險非被保險人所能控制者，不在該除外
      責任約定之範圍內云云，亦屬無據。
（四）綜上所述，被保險人葉宏猷因飲酒後駕車，其吐氣或血液所含酒精成分超過道
      路交通法令規定標準值致成死亡，被上訴人抗辯依兩造平安意外傷害保險附約
      第十二條第一項第四款、新光安心傷害保險條款第七條第一項第四款之除外責
      任條款之約定，不負給付保險金之責任等語，應屬有據。雖上訴人又主張被保
      險人葉宏猷所投保之其他保險契約亦有相同之除外責任約定，但均已理賠云云
      ，並提出彰化銀行存摺、郵政存簿儲金簿、國泰人壽長壽１１１終身壽險契約
      、國泰平安保險附約及意外險給付明細表各一份為證，惟按被保險人死亡或殘
      廢具有保險契約所約定之除外責任原因事由時，保險公司固可抗辯拒絕理賠，
      惟此係保險公司之權利，其非必為之，亦與其是否深入追究保險事故之原因，
      及其理賠政策，甚或其營運盈虧狀況均有相關，故尚難以其他保險公司均已理
      賠乙節，即認本件被上訴人亦不得依上開除外責任約定拒絕給付保險金，附此
      敘明。
五、準此，被上訴人之抗辯尚堪採信，上訴人主張被上訴人酒醉駕車終致肇事，發生
    被上訴人應負責給付保險金之保險事故，被上訴人依約應給付保險金等情，為不
    足採。從而，上訴人依兩造所訂之保險契約，請求被上訴人應給付上訴人保險金
    五百五十萬元，及自九十年三月二十四日起至清償日止按年息一分計算之利息，
    為無理由，應予駁回，其假執行之聲請亦失所附麗，應併予駁回。原審為上訴人
    敗訴之判決，並駁回其假執行之聲請，並無不合。上訴意旨指摘原判決不當，求
    予廢棄改判，為無理由，應予駁回。
六、本件事証已臻明確，兩造其餘主張、陳述及所提之證據，經審酌後認於本院之心
    證及判決結果已無影響，均無庸再予一一論述，附此敘明。
七、據上論結，本件上訴為無理由，依民事訴訟法第四百四十九條第一項、第七十八
    條，判決如主文。
中      華      民      國    九十二    年      一      月      七      日
                                    臺灣高等法院臺南分院民事第四庭
~B1審判長法官  林    金    村
~B2      法官  曾    平    杉
~B3      法官  袁    靜    文
右為正本係照原本作成。
如對本判決上訴，須於判決送達後二十日內向本院提出上訴狀，未表明上訴理由者，
應於上訴後二十日內向本院提出理由書。
中      華      民      國    九十二    年      一      月      八      日
~B法院書記官  黃    文    生


司法院資訊處製作；財團法人民間司法改革基金會備份。
